臺灣屏東地方法院刑事判決　　　　　　　93年度交訴字第94號
公　訴　人　臺灣屏東地方法院檢察署檢察官
被　　　告　丙○○　男　28歲.
上列被告因過失致死等案件，經檢察官提起公訴（九十三年度偵
字第五一四八號），被告於本院準備程序中就被訴事實為有罪之
陳述，經本院合議庭裁定由受命法官獨任依簡式審判程序審理，
判決如下：
    主  文
丙○○服用酒類，不能安全駕駛動力交通工具而駕駛，處有期徒
刑月，如易科罰金，以佰元折算壹日；又因過失致人於死，
處有期徒刑陸月，如易科罰金，以佰元折算壹日。應執行有期
徒刑捌月，如易科罰金，以佰元折算壹日。
    事  實
一、丙○○於民國九十三年九月二十五日二十二時許，在屏東市
    其大舅子住處飲酒後，明知其酒後精神狀態不佳，已不能安
    全駕駛動力交通工具，竟仍駕駛車牌號碼ＷＯ—三七五六號
    自用小貨車（起訴書誤載為自用小客車）上路欲返回位於屏
    東縣東港鎮○○里○○路三九六巷十六號住家。嗣於翌日即
    九月二十六日凌晨零時許，其沿東港鎮○○路由西往東方向
    行經青州公園前時，本應注意行車速度不得超過市區道路之
    速限即時速五十公里，並應注意車前狀況，隨時採取必要之
    安全措施，而依當時情形，天候晴朗，夜間有照明，路面乾
    燥無缺陷，道路無障礙物，視距良好，並無不能注意之情事
    ，惟其竟以時速五、六十公里之車速超速行駛，且因酒後精
    神不佳，注意力減退，疏未注意車前狀況，適有趙家玉騎乘
    車牌號碼ＳＣ八—八九○號輕型機車沿南平路由東往西行駛
    於對向車道，且亦疏未注意竟跨越分向線闖入來車道（即丙
    ○○行駛之車道），丙○○因而閃避不及，其所駕駛自用小
    貨車之左前車頭遂與趙家玉之機車車頭延伸至左側車身之部
    位發生碰撞，致趙家玉人車倒地，復因碰撞力道強烈，使趙
    家玉之身體自機車位置彈出，且趙家玉之身體及機車均隨慣
    性原理之作用力往右後方滑行（即滑入南平路東向西車道內
    ），使趙家玉受有右肱骨、左尺橈骨、雙大腿骨、左脛腓骨
    多處骨折、左鎖骨折及內出血等傷害，雖經緊急送往醫院急
    救，仍於同日零時三時六分許不治死亡。丙○○於肇事後，
    在未經有偵查權之機關或公務員發覺為犯嫌前，向據報前往
    現場處理車禍之警員坦承其為車禍之肇事者及肇事經過，而
    願接受裁判，並經員警對其實施酒精濃度測試，其每公升呼
    氣中酒精濃度達零點六零毫克。
二、案經臺灣屏東地方法院檢察署檢察官據報相驗後主動檢舉並
    經被害人之母乙○○訴請同署檢察官偵查起訴。
    理  由
一、本件被告丙○○所犯係死刑、無期徒刑、最輕本刑為三年以
    上有期徒刑以外之罪，其於本院準備程序中就被訴事實為有
    罪之陳述，經本院合議庭裁定由受命法官獨任依簡式審判程
    序，先予敘明。
二、上揭事實，茲有下列證據足資證明：
  (一)訊據被告丙○○於本院審理中對於酒後駕車肇事乙情坦承不
    諱，且供承：伊係以時速五、六十公里之車速行駛等語明確
    （見本院卷第七六頁），並有酒精濃度測試單、刑法第一百
    八十五條之三案件測試觀察紀錄表、道路交通事故現場圖各
    一紙、道路交通事故調查報告表(一)(二)、現場照片二六張在卷
    可稽（見相驗卷第三至五、十三、十五、二四至二九、四九
    頁），復經檢察官勘驗現場，製有勘驗筆錄附卷可參（見相
    驗卷第三一頁）。
  (二)又被告供稱：當時係被害人騎乘機車跨越分向線駛入伊車道
    ，伊閃避不及始肇事等語在卷（見本院卷第五八頁），且證
    人即到場處理之員警甲○○於本院審理中證稱：本件依機車
    倒地之刮地痕位置（即卷附道路交通事故現場圖編號所示
    ）及雙方車損部位研判，機車應是侵入來車道後，機車車頭
    延伸至左側車身之部位，與被告所駕駛車輛之左前車頭發生
    碰撞而倒地，被害人身體自機車座位彈出，復因慣性原理之
    作用，使被害人身體及車身均向右後方滑行入南平路東向西
    車道內，被害人之身體係從道路交通事故現場圖編號所示
    位置滑至編號之血跡處，機車散落物則再向後延伸至整條
    車道上。反之，如被害人並未侵入來車道，而係被告侵入來
    車道與被害人所騎乘之機車，在極為接近分向線之位置發生
    碰撞，則被害人之機車因車頭延伸至左側位置遭撞擊，必往
    右邊方向倒地，則其倒地之刮地痕位置理應在南平路東向西
    車道而非如本件所示在來車道內。又因現場並無血跡、散落
    物等循一定軌跡移動之跡證，故研判被害人及其機車應未遭
    被告所駕駛車輛拖行等語綦詳（見本院卷第七三至七六頁）
    ，經核與卷附道路交通事故現場圖所繪情形及現場照片所示
    跡證大致相符，足徵被告供稱被害人騎乘機車侵入來車道乙
    節，應與事實相符。
  (三)而被害人因本件車禍，受有右肱骨、左尺橈骨、雙大腿骨、
    左脛腓骨多處骨折、左鎖骨折及內出血等傷害，雖經緊急送
    往醫院急救，仍於同日零時三時六分許不治死亡，亦經臺灣
    屏東地方法院檢察署檢察官督同法醫師相驗屬實，製有勘驗
    筆錄、相驗屍體證明書、驗斷書及相驗照片十張附卷可憑（
    見相驗卷第三十、三五至四八頁）。
  (四)按汽（機）車駕駛人，飲用酒類或其他類似物後其吐氣所含
    酒精濃度超過每公升零點二五毫克者，不得駕車；且行車速
    度，依速限標誌或標線之規定，無標誌或標線者，在市區道
    路，時速不得超過五十公里，復於行進中，駕駛人應注意車
    前狀況，並隨時採取必要之安全措施，道路交通安全規則第
    一百十四條第二款、九十三條第一項第一款、第九十四條第
    三項定有明文。經查本件被告於上揭時、地駕駛車輛，本應
    遵守前述規定，且當時天候晴朗，夜間有照明，路面乾燥無
    缺陷，道路無障礙物，視距良好，並無不能注意之情事（參
    見前揭道路交通事故調查報告表，惟報告表誤載為照明狀況
    為「夜間無照明」，然依現場照片所示，事故地點之路燈均
    正常運作，照明情形尚佳），詎其疏未注意，竟酒後駕車，
    猶以時速五、六十公里之車速超速行駛，致與被害人發生碰
    撞，使被害人傷重不治死亡，足見被告確有過失。雖被害人
    騎乘機車違反道路交通安全規則第九十七條第一款規定駛入
    來車道，亦有過失，然被告尚無從據此解免其過失罪責。再
    被告之過失行為與被害人死亡間，具有相當因果關係。
  (五)至本件經臺灣省高屏澎區車輛行車事故鑑定委員會、臺灣省
    車輛行車事故覆議鑑定委員會鑑定肇事原因結果，雖均認「
    被告駕駛酒精濃度過量及雙方會車互未保持安全間隔同為肇
    事原因」，固有上開鑑定委員會九十四年一月十四日高屏澎
    車鑑字第九四○○二四號函暨所附鑑定意見書、上開覆議鑑
    定委員會九十四年三月十四日府覆議字第○九四○一○○○
    五六號函在卷可參（見本院卷第二三至二五、四五頁），然
    依道路交通安全規則第一百條規定，所謂「會車」，應係指
    二車在未劃有分向標線、鐵路平交道、不良道路及山路、峻
    狹坡路等道路交會行駛而言，本件肇事地點，係劃有黃色虛
    線行車分向線之雙向二線道，有卷附道路交通事故現場圖、
    現場照片可佐，故駕駛人自應在遵行車道內行駛，而本件事
    故發生之原因已如上述，被告與被害人間應無交會行駛之「
    會車」情形，上開鑑定、覆議結果，尚有誤會。
  (六)另查，人之呼氣酒精濃度每公升達零點五五毫克時，平衡感
    與判斷力障礙度增高，會有精神錯亂，平衡感受損等現象，
    其肇事率為正常人之十倍，本件被告呼氣中酒精濃度已達每
    公升零點六零毫克，且為警實施酒精測試時，有明顯酒味及
    臉紅、精神不振情形（參見前揭測試觀察報告書），復肇事
    致被害人死亡，其顯已不能安全駕駛動力交通工具，要屬無
    疑。
  (七)綜上，本件事證明確，被告犯行足堪認定，應予論科。
三、核被告丙○○所為，係犯刑法第一百八十五條之三之服用酒
    類，不能安全駕駛動力交通工具而駕駛罪、第二百七十六條
    第一項之過失致人於死罪。被告酒醉駕車，因而致人死亡，
    應依道路交通管理處罰條例第八十六條第一項規定，就過失
    致死罪部分加重其刑。又被告於肇事後，在未經有偵查權之
    機關或公務員發覺為犯嫌前，向據報前往現場處理車禍之警
    員坦承其為肇事者及肇事經過，並願接受裁判，此有自首情
    形紀錄表一紙附卷可參（見相驗卷第十四頁），其所犯過失
    致死罪部分，核與自首要件相符，應依刑法第六十二條前段
    規定減輕其刑，並依法先加後減之。被告所犯上開二罪間，
    犯意各別，行為互殊，應予分論併罰。爰審酌被告並無前科
    素行（有卷附臺灣屏東地方法院檢察署刑案資料查註紀錄表
    、臺灣高等法院被告全國前案紀錄表可參），酒後精神狀態
    不佳，猶駕車對公眾交通安全造成相當程度危害，且未遵守
    道路交通安全規則規定，酒後超速駕駛致人死亡、其與被害
    人之過失情節同為肇事原因，惟犯後未能切實履行與告訴人
    達成之和解條件等一切情狀，分別量處如主文所示之刑，並
    定其應執行之刑，且諭知易科罰金之折算標準。
據上論斷，應依刑事訴訟法第二百七十三條之一第一項、第二百
九十九條第一項前段，道路交通管理處罰條例第八十六條第一項
，刑法第一百八十五條之三、第二百七十六條第一項、第五十一
條第五款、第六十二條前段、第四十一條第一項前段、第二項，
罰金罰鍰提高標準條例第一條前段、第二條，判決如主文。
本案經檢察官劉俊儀到庭執行職務
中    華    民    國     94    年    5   月    24     日
                        臺灣屏東地方法院交通法庭
                            法  官  劉敏芳
以上正本證明與原本無異。
如不服本判決應於收受本判決送達後十日內向本院提出上訴書狀
，其未敘述上訴理由者，並得於提起上訴後十日內向本院補提理
由書狀（均須按他造當事人之人數附繕本）「切勿逕送上級法院
」
中　　華　　民　　國　　94　　年　　5 　　月　　25　　日
                            書記官  許倬維
附錄本案論罪科刑法條：
中華民國刑法第一百八十五條之三：
服用毒品、麻醉藥品、酒類或其他相類之物，不能安全駕駛動力
交通工具而駕駛者，處一年以下有期徒刑、拘役或三萬元以下罰
金。
刑法第二百七十六條第一項：
因過失致人於死者，處二年以下有期徒刑、拘役或二千元以下罰
金。
